【裁判字號】    95,訴緝,7
【裁判日期】    950227
【裁判案由】    妨害自由
【裁判全文】
臺灣彰化地方法院刑事判決               95年度訴緝字第7號
公  訴  人  臺灣彰化地方法院檢察署檢察官
被      告  甲○○
上列被告因強制案件，經檢察官提起公訴（九十二年度偵字第四
六五六號），本院依簡式審判程序判決如下：
    主  文
甲○○共同以強暴使人行無義務之事，處拘役肆拾日，如易科罰
金，以佰元折算壹日。
    事  實
一、甲○○前曾任職於鑫萊顧問社，從事徵信及逾期應收帳款管
    理業務，因鑫萊顧問社於民國九十年十月十五日受施秀蠆（
    所涉傷害罪部分，因告訴人撤回告訴，業經本院以九十二年
    度訴字第八三六號案件為不受理判決確定）委託處理其與蔡
    素麗間關於互助會款之債務事宜，於九十年十月十八日早上
    ，接獲施秀蠆電話通知債務人有意遷離避債後，鑫萊顧問社
    負責人郭齊（所涉強制罪部分，業經本院以九十二年度訴字
    第八三六號案件判決有罪確定）乃夥同鑫萊顧問社之成員甲
    ○○一同前往彰化縣彰化市○○路四八五巷二○六號債務人
    住處攔阻；施秀蠆、郭齊、甲○○先後抵達後，於同日上午
    十一時許，在上開住處二樓，就債務問題與蔡素麗之前夫乙
    ○○發生爭執，詎郭齊與甲○○竟共同基於以強暴使人行無
    義務之事之犯意聯絡，分別抓住乙○○之左、右手臂，於乙
    ○○強烈掙扎而發生嚴重拉扯下，強行將乙○○架往門旁，
    欲迫使乙○○至他處商談解決債務問題，而以強暴之方式，
    使乙○○行無義務之事。旋因施秀蠆單獨基於傷害他人身體
    之犯意，趁機持高跟鞋擊打乙○○之頭部，致乙○○當場頭
    部流血而受有頭皮撕裂傷，乙○○並趁機掙脫，進入房間將
    房門反鎖後報警處理，經警循線查悉上情。
二、案經臺灣彰化地方法院檢察署檢察官簽分偵查起訴。
    理  由
一、上揭事實，業據被告甲○○於本院準備程序、審理時認罪而
    坦承不諱，並據被害人乙○○於偵查中及本院九十二年八月
    十八日訊問時指述綦詳，以及目擊證人吳美怡於偵查中及本
    院審理時證述明確，復有彰化縣政府營利事業登記證影本一
    份、逾期應收帳款專任委託契約書影本一件、現場相片五張
    、財團法人彰化基督教醫院出具之診斷書及九十二年九月二
    十三日函暨急診病歷各一份附卷可資佐證；而依上開診斷書
    之記載，被害人乙○○除頭皮撕裂傷、胸痛、左前臂痛外，
    後背及兩側上臂尚有擦傷，亦核與被害人乙○○及證人吳美
    怡分別指述或證稱乙○○遭郭齊、甲○○二人分別架住左、
    右手臂時強烈掙扎拉扯所可能產生之擦傷位置相符；參諸被
    告甲○○雖受施秀蠆委託處理其與乙○○之前妻蔡素麗間關
    於互助會款之債務糾紛，惟乙○○並無義務偕同被告甲○○
    至他處商談解決債務問題等情，堪信被告甲○○確有與郭齊
    共犯前開強制罪行無訛。基上，本案事證已臻明確，被告甲
    ○○前揭犯行，洵堪認定，應予依法論科。
二、核被告甲○○所為，係犯刑法第三百零四條第一項之強制罪
    。本件被告甲○○與共犯郭齊分別抓住被害人乙○○之右、
    左手臂欲架往門旁時，被害人乙○○既仍能強烈掙扎而與郭
    齊、甲○○二人發生嚴重拉扯，尚難認乙○○當時之行動自
    由已達遭剝奪之程度，起訴書認係觸犯刑法第三百零二條第
    一項之妨害自由罪嫌，容有未洽，惟公訴人既已當庭變更起
    訴法條為刑法第三百零四條第一項之強制罪，本院即毋庸再
    依刑事訴訟法第三百條之規定予以變更，先此敘明。又被告
    甲○○就上開強制犯行，與郭齊有犯意聯絡與行為分擔，為
    共同正犯。爰審酌被告甲○○之品行、智識程度，犯罪之動
    機、目的、手段、所生危害、所得利益，於審理程序中經本
    院發布通緝後始為警緝獲到案，非無可議之處，惟於緝獲到
    案後已知坦承犯行，態度尚稱良好等情暨其他一切情狀，量
    處如主文所示之刑，並諭知易科罰金之折算標準，以示懲儆
    。
據上論斷，應依刑事訴訟法第二百七十三條之一第一項、第二百
九十九條第一項前段，刑法第二十八條、第三百零四條第一項、
第四十一條第一項前段，罰金罰鍰提高標準條例第一條前段、第
二條，判決如主文。
本案經檢察官姚玎霖到庭執行職務。
中    華    民    國    95   年    2    月     27     日
                  臺灣彰化地方法院刑事第一庭
                      法      官  李  進  清
以上正本證明與原本無異。
如不服本判決，應於判決送達後10日內向本院提出上訴狀 (須附
繕本)。
告訴人或被害人對於判決如有不服具備理由請求檢察官上訴者，
其上訴期間之計算係以檢察官收受判決正本之日期為準。
中    華    民    國    95    年    2     月    27    日
                      書  記  官  張  木  松
附錄法條：
中華民國刑法第304條第1項
(強制罪)
以強暴、脅迫使人行無義務之事或妨害人行使權利者，處 3 年以
下有期徒刑、拘役或 300 元以下罰金。
前項之未遂犯罰之。


司法院資訊處製作；財團法人民間司法改革基金會備份。
